臺灣高等法院刑事判決
109年度交上訴字第168號
上  訴  人  
即  被  告  莊筱倩


選任辯護人  洪殷琪律師
            尤柏淳律師
上列上訴人因過失致死案件，不服臺灣桃園地方法院109年度審
交訴字第38號，中華民國109年6月29日第一審判決（起訴案號：
臺灣桃園地方檢察署108年度調偵字第1842號），提起上訴，本
院判決如下：
    主  文
上訴駁回。
莊筱倩緩刑貳年，並應就本院109年度刑上移調字第261號調解筆
錄所載尚未履行部分，按原調解筆錄之條件為給付。
    事  實
一、莊筱倩於民國108年6月25日駕駛車號000-0000號小客車，沿
    桃園市平鎮區（以下同市區）環南路二段往中豐路由西往東
    方向行駛，嗣於同日上午11時10分許，行駛至環南路2 段與
    新富四街交岔路口時，本應注意車前狀況，並隨時採取必要
    之安全措施，且轉彎車應讓直行車先行，而依當時天候晴、
    日間有自然光線、路面鋪裝為柏油、乾燥、無缺陷、無障礙
    物且視距良好，其並無不能注意之情事，竟疏未注意即貿然
    左轉欲駛入新富四街，適有謝文永騎乘車號000-0000號機車
    沿環南路二段往民族路由東往西自對向直行而來，亦疏未注
    意車前狀況，於見狀後閃避不及而緊急煞車，致失控倒地滑
    行與莊筱倩所駕上開小客車發生撞擊，謝文永因而受有左側
    氣血胸、右側氣胸、兩側多處肋骨骨折、脾臟裂傷併出血、
    第五、六頸椎骨折、第十二胸椎骨折及兩膝擦傷等傷害。嗣
    警方據報到場，莊筱倩當場向前來處理之警員承認為肇事人
    ，並接受裁判。而謝文永經送醫急救後，終因胸腹腔內出血
    致出血性休克，於108年6月25日下午2時23分不治死亡。
二、案經被害人謝文永之配偶袁郁欣、子女謝瑜瑄、謝○睿（105
    年4月生）、謝雅璇告訴及桃園市政府警察局平鎮分局報請
    臺灣桃園地方檢察署（下稱桃園地檢署）檢察官相驗後簽分
    偵辦。　　
    理  由
一、關於證據能力部分：
    本判決所引用之證據資料，無論供述證據或非供述證據，檢
    察官、上訴人即被告莊筱倩及辯護人均同意有證據能力（見
    本院卷第67至69頁）；且本院審酌供述證據作成時之情況，
    認為適當；非供述證據，亦查無非法取得而應予排除之情形
    ，自均得作為證據。
二、認定犯罪事實所憑之證據及理由：
　㈠上揭犯罪事實，業據被告於原審及本院審判中坦白承認，並
    有告訴人袁郁欣於警詢及檢察官訊問時之指述可參，且有聯
    新國際醫院診斷證明書、急診病歷、道路交通事故現場圖、
    道路交通事故調查報告表㈠、㈡、路口監視錄影畫面翻拍照片
    、現場暨車損照片、相驗筆錄、桃園地檢署相驗屍體證明書
    、桃園地檢署檢驗報告書、桃園市政府警察局平鎮分局刑案
    現場勘察報告、現場勘察照片、相驗照片、檢察官當庭勘驗
    筆錄等在卷可佐，足認被告之自白與事實相符。又駕駛人駕
    駛汽車，應注意車前狀況，並隨時採取必要之安全措施，
　　且行駛至交岔路口時，轉彎車應讓直行車先行，此觀道路交
    通安全規則第94條第3項、第102條第1項第7款規定自明。被
    告領有汽車駕駛執照，有其駕照影本在卷可佐（見相字992
    號卷第41頁），則其對上揭規定自知之甚明。然其於駕車行
    經上開路段於左轉彎之際，彼時天候晴、日間有自然光線、
    路面鋪裝為柏油、乾燥、無缺陷、無障礙物且視距良好，有
    上開道路交通事故調查報告表㈠可憑（見相字卷第51頁），
    並無不能注意之情事，卻未注意遵守上揭交通安全規則，未
    讓騎車自對向直行而來之被害人謝文永先行，以致發生本件
    車禍，其顯有重大過失；此經桃園市政府車輛行車事故鑑定
    會鑑定後，亦認「莊筱倩駕駛自用小客車行經行車管制號誌
    正常運作交岔路口，左轉彎車未讓對向直行車先行，為肇事
    主因」、「謝文永駕駛機車行經行車管制號誌正常運作交岔
    路口，未充分注意車前狀況，自行控車失當倒地滑行，為肇
    事次因」等節，有該會之鑑定意見書在卷可參（見調偵1842
    號卷第31至35頁）。再者，被害人因本件車禍受有如事實欄
    所載之傷勢，嗣經急救仍不治身亡，足認被告之過失行為與
    被害人之死亡間，具有因果關係明確。被害人雖對本件車禍
    與有過失，惟仍不能解免被告之責任，是本案事證明確，被
    告上開過失致人於死之犯行，可以認定。
　㈡被告上訴雖辯稱：其斯時行駛速度甚慢，並無貿然快速左轉
    ，而本件從被害人之受傷情形及機車受損程度觀之，被害人
    之車速應超過桃園市政府車輛行車事故鑑定會鑑定所稱之時
    速34.09公里，甚至有超速之情所致，其轉彎時未讓直行車
    先行之過失，應為肇事次因云云。惟按，「汽車行駛至交岔
    路口，轉彎車應讓直行車先行」，此乃道路交通安全規則第
    102條第1項第7款所揭示路權分配之交通安全規範，屬於轉
    彎車之被告，本應讓直行之被害人先行，亦即被告本件違反
    交通安全規範係出於未讓行，與其究係慢速或快速轉彎無涉
    。其次，觀之卷附路口監視器畫面翻拍照片（見相字卷第55
    頁），可知被告於左轉之際，其右前方即被害人所行駛之車
    道上，並無其他車輛或障礙物遮蔽被害人之行車動態，且被
    害人斯時已行駛接近該交岔路口，被告只要稍稍注意車前狀
    況，應即可察覺被害人之來車甚明。本件從被告供承當時其
    未看見被害人之機車乙節觀之（見相字卷第86頁），可見其
    於左轉彎時，並未注意其右前方有無來車之車前狀況，致未
    能讓行，始釀生此死亡車禍，其自具有重大過失。又關於被
    害人在事故時之車速為何，上開車輛行車事故鑑定會認依道
    路交通事故現場圖標示之現場煞車痕長度與量測基準點等相
    對關係，以車輛與路面阻力係數為0.75計算，換算車速為每
    小時34.09公里乙節，有該鑑定意見書可參（見調偵1842號
    卷第34頁）；而系爭路段之速限為50公里乙情，有道路交通
    事故調查報告表㈠在卷可佐（見相字卷第51頁），可見被害
    人於事故發生前並無超速情形。被告雖質疑被害人之車速應
    超過每小時34.09公里，甚至超速云云，惟其並未能指明被
    害人之車速應為若干，所為臆測之詞，不足憑採。基上所述
    ，被告主張其應為肇事之次因云云，核無足採。
三、論罪、科刑：
  ㈠核被告所為，係犯刑法第276條第1項之過失致人於死罪。又
    其在有偵查權限之機關或公務員發覺其為肇事人之前，留在
    現場向前來處理之員警坦承肇事，並接受裁判乙情，有道路
    交通事故肇事人自首情形紀錄表附卷可憑（見相字卷第37頁
    ），爰依刑法第62條前段規定減輕其刑。
　㈡審酌被告駕駛汽車上路，本應遵守交通安全規則，注意車前
    狀況，並隨時採取必要之安全措施，且行駛至交岔路口，轉
    彎車應讓直行車先行，以維自身及其他用路人之生命、身體
    、財產安全，其竟疏未注意而肇事，致被害人發生死亡結果
    ，駕駛行為確有輕忽而有可議；惟念及其於原審及本院審判
    中坦承犯行，且於本院審理期間與告訴人等達成和解，並已
    按期履行部分賠償，有卷附本院調解筆錄及告訴人等之刑事
    陳報狀可據（見本院卷第83、84、115頁），犯後態度尚稱
    良好；又考量其應負主要肇事責任之過失程度，被害人則應
    負肇事次因之與有過失責任，及其過失行為造成被害人身亡
    ，受有無法回復之損害，另告訴人等亦因此成為寡母或失怙
    而心中傷痛逾恆；兼衡被告具高中肄業之智識程度、為單親
    母親、需扶養子女及雙親、現從事美甲工作之生活狀況等一
    切情狀。原審雖未及審酌被告嗣後與告訴人等和解之有利量
    刑因子，然考量被告過失責任之重及所生危害之鉅，且屬不
    能回復之損害，是本院經斟酌上開一切量刑因子後，認仍應
    維持原審判決所科之刑度，始合罪刑相當原則。至於被告雖
    於警員據報到車禍現場時承認其為肇事人，而符合自首要件
    ；但其於警詢僅陳述車禍發生經過，並未承認有過失，至偵
    查中檢察官訊問時，更是否認犯罪等情，有其警詢筆錄及檢
    察官之訊問筆錄在卷可憑（見相字卷第15至18頁、偵18723
    號卷第73頁）。是原審判決於量刑審酌中謂「被告於本院審
    理中始坦承犯行」乙節（見原判決第2頁），與卷證並無不
    符。被告上訴主張其已於偵查前、偵查中對過失致死犯行供
    認不諱，而指摘原審就此有誤認事實致量刑過重云云，要無
    可採。
　㈢末查，被告除本案犯罪外，未有犯罪前科，有其前案紀錄表
    在卷可稽（見本院卷第41頁），堪認素行良好；其因一時疏
    忽而觸犯本案犯行，雖有可議，但從其於犯後，於原審及本
    院審判中能坦承犯行，且已與告訴人等達成和解，並已按期
    履行部分賠償，犯後態度尚稱良好，並獲得告訴人等同意本
    院對其宣告附條件之緩刑（見本院卷第115頁），可認其經
    此偵、審程序及罪刑之宣告，當知所警惕，而無再犯之虞，
    爰依刑法第74條第1項第1款規定宣告緩刑2年，以啟自新。
    而為促其確實履行本院109年度刑上移調字第261號調解筆錄
    所載條件，乃就其尚未履行部分，依刑法第74條第2項第3款
    規定，定為緩刑之負擔（本緩刑負擔與本院上開調解筆錄所
    示內容，為同一給付）。倘被告違反該負擔情節重大，告訴
    人等得請求檢察官向法院聲請撤銷上開緩刑宣告，附此敘明
    。
四、駁回上訴之理由：
　　被告上訴雖謂其應為肇事次因，且原審量刑過重云云。惟如
    上所述，被告上訴所指各節，並無足採。
五、綜上所述，原判決之認事用法核無違誤，量刑亦稱妥適。被
    告仍執前詞指摘原判決為不當，核無理由，應予駁回。
據上論斷，應依刑事訴訟法第368條，判決如主文。
本案經臺灣桃園地方檢察署檢察官彭師佑起訴，臺灣高等檢察署
檢察官賴正聲到庭執行職務。
中　　華　　民　　國　　110 　年　　2 　　月　　3 　　日
                刑事第二十二庭  審判長法　官  洪于智
                                      法　官  汪怡君
                                      法　官  陳銘壎
以上正本證明與原本無異。
如不服本判決，應於收受送達後20日內向本院提出上訴書狀，其
未敘述上訴之理由者並得於提起上訴後20日內向本院補提理由書
（均須按他造當事人之人數附繕本）「切勿逕送上級法院」。
                                      書記官  吳思葦
中　　華　　民　　國　　110 　年　　2 　　月　　3 　　日
附錄：本案論罪科刑法條全文
中華民國刑法第276條
因過失致人於死者，處5年以下有期徒刑、拘役或50萬元以下罰
金。